臺灣高等法院民事判決　　　　　　　　　　　　　　　九十三年度上字第四四五號
　　上　訴　人　甲○○
　　訴訟代理人　楊昭鎦
　　被上訴人　　彰化商業銀行股份有限公司
　　法定代理人　張伯欣
　　訴訟代理人　陳坤成
當事人間請求清償借款事件，上訴人對於中華民國九十三年三月三十一日臺灣士林地
方法院九十一年度訴字第一三三六號第一審判決提起上訴，本院於九十三年八月十日
言詞辯論終結，判決如下：
    主    文
上訴駁回。
第二審訴訟費用由上訴人負擔。
    事    實
甲、上訴人方面：
一、聲明：
  (一)原判決廢棄。
  (二)駁回被上訴人在第一審之訴。
二、陳述：除與原判決記載相同者，茲引用之外，補稱：
    雙象建設公司雖然有將系爭房屋移轉交付予上訴人，但建設公司當時稱房屋已漲
    價，所以上訴人才又付錢予該公司。
三、證據：援用原審立證方法。
乙、被上訴人方面：
一、聲明：上訴駁回。
二、陳述：除與原判決記載相同者，茲引用之外，補稱：
    上訴人貸款後，也曾繳交十三次利息，後來才發生延滯還款之情形，足見本件上
    訴人借款屬實。
三、證據：援用原審立證方法。
    理    由
一、被上訴人主張：上訴人甲○○於民國八十九年六月九日與被上訴人訂立消費借貸
    契約，借用二百六十六萬元，借款期間自八十九年六月二十八日起至一百零九年
    六月二十八日止，並以每月為一期，共分二百零四期（寬限期三十六個月），按
    期平均攤還本息，利息則按年息百分之六點三六七計算。且約定借款人如未按期
    攤還本息時，除應按原借款利率給付遲延利息外，逾期清償在六個月以內者，按
    上開利率百分之十，超過六個月者，按上開利率百分之二十計付違約金，且依兩
    造約定，任何一宗債務不依約清償或攤還本金時，借款人即喪失期限利益，一切
    債務視為全部到期，應立即清償全部借款。詎上訴人自九十年八月起即未按期繳
    納本息，依約定已喪失期限利益，應立即清償全部債務，爰依消費借貸之法律關
    係，請求上訴人給付如聲明所示之金額等語。
二、上訴人則以：上訴人向訴外人雙象公司購買房屋及停車位，為了取得其所有權，
    始應雙象公司之要求，分別於八十九年六月九日及同年月二十八日與被上訴人訂
    立系爭消費借貸契約及撥款委託契約，委託被上訴人銀行將系爭款項悉數撥入雙
    象公司帳戶內，惟上訴人亦陸續給付買賣價金予雙象公司，至八十七年十二月二
    十三日已自行付清全數買賣價金，是以被上訴人不得請求上訴人就同一筆買賣價
    金為重複之給付，而應對雙象公司為請求等語，資為抗辯。
三、本件被上訴人主張之事實，業據其提出借據、撥款委託書各一紙為證，上訴人對
    系爭借據、撥款委託書上簽名及印文之真正並不爭執，是上訴人確向被上訴人借
    款，堪信屬實。雖上訴人辯稱其係向訴外人雙象公司購屋，應雙象公司之要求，
    始為本件貸款，嗣其已付清購屋價款，亦為被上訴人明知，故被上訴人不得再請
    求其清償本件借款云云，經查，上訴人向被上訴人借款並委託被上訴人逕行撥款
    入雙象公司之帳戶等事實，為上訴人所自承，則上訴人既為借款人，依約即應負
    清償借款之責。綜認訴外人雙象公司有超收上訴人買賣價金，亦僅生上訴人得否
    依其他法律關係向雙象公司請求返還之問題，被上訴人既係依上訴人之授權，將
    所借款項撥入雙象公司之帳戶，自已生借款交付之效力。至上訴人另抗辯被上訴
    人與雙象公司知情共謀本件借貸，然此已為被上訴人所否認，上訴人亦未就此舉
    證以實其說，故尚不得據以作為拒絕清償系爭借款之理由，是以上訴人所辯，應
    無可採。
四、按借用人應於約定期限內，返還與借用物種類、品質、數量相同之物；遲延之債
    務，以支付金錢為標的者，債權人得請求依法定利率計算之遲延利息，但約定利
    率較高者，仍從其約定；當事人得約定債務人不履行債務時，應支付違約金，民
    法第四百七十八條、第二百三十三條第一項、第二百五十條第一項分別定有明文
    。本件上訴人向被上訴人借款，既未清償，則被上訴人依據消費借貸之法律關係
    ，請求上訴人給付二百六十六萬元，及自九十年八月一日起至清償日止，按年息
    百分之六點三六七計算之利息，暨自民國九十年九月一日起至九十一年二月二十
    八日止，按上開利率百分之十，自民國九十一年三月一日起至清償日止，按上開
    利率百分之二十計算之違約金，為有理由，應予准許。原審判命上訴人如數給付
    ，於法並無不合。上訴意旨指摘原審判決不當，求予廢棄改判，為無理由，應予
    駁回。
五、至兩造其餘之攻擊或防禦方法及未經援用之證據，經本院斟酌後，認為均不足以
    影響本判決之結果，自無逐一詳予論駁之必要，併此敘明。
六、據上綸結，本件上訴為無理由，爰依民事訴訟法第四百四十九條第一項、第七十
    八條，判決如主文。
中　　　華　　　民　　　國　　九十三　　年　　　八　　　月　　二十六　　日
                              民事第一庭
                                  審判長法  官  尤  豐  彥
                                        法  官  湯  美  玉
                                        法  官  陳  金  圍
正本係照原本作成。
如不服本判決，應於收受送達後二十日內向本院提出上訴書狀，其未表明上訴理由者
，應於提出上訴後二十日內向本院補提理由書狀（均須按他造當事人之人數附繕本）
上訴時應委任律師或具有律師資格之人之委任狀；委任有律師資格者，另應附具律師
及格證書及釋明委任人與受任人有民事訴訟法第四百六十六條之一第一項但書或第二
項（詳附註）所定關係之釋明文書影本。
中　　　華　　　民　　　國　　九十三　　年　　　八　　　月　　二十七　　日
                                        書記官　章  大  富
附註：
民事訴訟法第四百六十六條之一（第一項、第二項）：
對於第二審判決上訴，上訴人應委任律師為訴訟代理人。但上訴人或其法定代理人具
有律師資格者，不在此限。
上訴人之配偶、三親等內之血親、二親等內之姻親，或上訴人為法人、中央或地方機
關時，其所屬專任人員具有律師資格並經法院認為適當者，亦得為第三審訴訟代理人
。
